【裁判字號】    90,上易,327
【裁判日期】    900313
【裁判案由】    傷害
【裁判全文】
臺灣高等法院高雄分院刑事判決                      九十年度上易字第三二七號
    上  訴  人
    即  被  告  甲○○
右上訴人因傷害案件，不服臺灣高雄地方法院八十九年度易字第五一三一號中華民國
八十九年十二月二十六日第一審判決（起訴案號：臺灣高雄地方法院檢察署八十九年
度調偵字第二三一號），提起上訴，本院判決如左：
      主  文
上訴駁回。
      事  實
一、甲○○與乙○○係夫妻關係，雙方感情不睦，已分居多時。甲○○於民國八十九
    年二月二十六日晚上七時許，趁乙○○返回其位於高雄縣鳳山市○○路十七號住
    處探視女兒之際，逼迫乙○○簽立離婚協議書，乙○○見離婚條件對其不利而拒
    絕簽名，甲○○竟基於傷害之犯意，強行將乙○○自十七號房屋拉至相連互通之
    十九號屋內逼迫其簽名，因而致乙○○受有左手臂三處瘀腫傷各三×三公分、一
    ×二公分、二×三公分。
二、案經乙○○訴請臺灣高雄地方法院檢察署檢察官偵查起訴。
      理  由
一、訊據被告甲○○對於右揭時地要求告訴人乙○○簽立離婚協議書，遭告訴人拒絕
    ，因而強行將告訴人拉至相連互通之十九號屋內之事實，供認不諱，惟矢口否認
    有逼迫告訴人乙○○簽立離婚協議書及傷害犯行，辯稱：伊並未強迫告訴人乙○
    ○簽名，乙○○三年來吵得要離婚，當天她回家，伊說不妨先把離婚協議書寫好
    ，明天再去辦理，後來她就不簽了，且拿著刀要自殺，伊乃搶下刀，告訴人乙○
    ○瘀腫傷，是伊為了要搶下刀用力抓其手才拉傷，且房子裡有櫃子、桌子，難免
    有碰撞，並無強制及傷害犯行云云。
二、惟查，告訴人乙○○因被告甲○○施加強制力之拉扯，導致左手臂受有三處瘀腫
    傷一情，業據告訴人乙○○分別於檢察官偵查中、原審及本院審理時指訴綦詳，
    並有告訴人提出之診斷證明書一紙在卷可稽，另證人即被告之母吳楊美年於偵查
    中亦證稱當天確實見到被告與告訴人二人在拉拉扯扯等情（見八十九年八月二十
    五日檢察官訊問筆錄），而將人之身體強行拖拉，可能因而致人受傷，乃一般人
    所能預見，被告甲○○為使告訴人乙○○簽立離婚協議書，而強行將告訴人自十
    七號房屋拉至隔壁十九號屋內，顯見其縱因此致告訴人乙○○受傷亦在所不惜，
    是告訴人乙○○之受傷亦不違背其本意，自難辭刑法傷害及強制罪責。被告甲○
    ○空言否認，自無可採，其犯行洵堪認定。至告訴人右手掌之傷，係雙方爭執時
    ，告訴人自行持美工刀企圖自殘所致，非被告所致傷，已據被告及告訴人於原審
    審理時陳明在卷可按，此部分之傷害自與本件被告所犯之前揭傷害犯行無關，公
    訴人併列為被告傷害行為所致，尚有誤會，附此敘明。
二、核被告甲○○所為，係犯刑法第二百七十七條第一項之傷害罪及第三百零四條之
    強制罪。被告甲○○一強制行為同時造成告訴人受傷，為一行為觸犯數罪名，應
    依刑法第五十五條規定，從一重之傷害罪處斷。公訴人就被告所犯強制罪部分雖
    未予起訴，惟此部分犯行與傷害部分既有想像競合犯之裁判上一罪關係，應為起
    訴效力所及，本院自得併予審究，附此敘明。
三、原審認被告甲○○罪證明確，適用刑法第二百七十七條第一項、第三百零四條（
    原判決於據上論斷下漏引）、第五十五條、第四十一條（已修正為第四十一條第
    一項，惟本件最重本刑為三年以下有期徒刑之罪，修正前後均係得易科罰金，並
    無差別），罰金罰鍰提高標準條例第一條前段、第二條之規定，並審酌被告甲○
    ○與告訴人乙○○雖已分居，然仍為夫妻，竟不知尊重對方以理性解決兩造婚姻
    問題，反動輒加諸強烈手段強逼告訴人簽立離婚協議書，嗣後猶否認犯罪，且迄
    今仍未與告訴人和解，尚無悔意，惟念其前無受徒刑諭知之前科，素行尚佳，及
    告訴人受傷情形尚非嚴重等一切情狀，量處拘役五十日，並諭知易科罰金之折算
    標準為以三百元折算一日。認事用法，均無違誤，量刑亦屬妥適，被告甲○○上
    訴意旨否認犯罪，指摘原判決不當，為無理由，應予駁回。
據上論結，應依刑事訴訟法第三百六十八條，判決如主文。
本案經檢察官沈紹嘉到庭執行職務。
中    華    民    國      九十      年       三       月       十三     日
                              臺灣高等法院高雄分院刑事第三庭
                                  審判長法官  莊秋桃
                                        法官  莊崑山
                                        法官  陳中和
右正本證明與原本無異。
不得上訴。
                                      書記官  梁美姿
中    華    民    國      九十      年       三       月      十五      日
附錄：本判決論罪科刑法條：
刑法第二百七十七條第一項
傷害人之身體或健康者，處三年以下有期徒刑，拘役或一千元以下罰金。
                                                                        Ｋ


司法院資訊處製作；財團法人民間司法改革基金會備份。
